【裁判字號】    97,上易,284
【裁判日期】    970423
【裁判案由】    竊盜等
【裁判全文】
臺灣高等法院刑事判決                 97年度上易字第284號
上  訴  人  臺灣臺北地方法院檢察署檢察官
被      告  丙○○
                    （現於臺灣臺北看守所羈押中）
上列上訴人因被告竊盜等案件，不服臺灣臺北地方法院96年度易
字第3050號，中華民國97年1月11日第一審判決（起訴案號：臺
灣臺北地方法院檢察署96年度偵字第22679號），提起上訴，本
院判決如下：
    主  文
原判決關於毀損部分撤銷。
丙○○犯毀損他人物品罪，累犯，處罰金新臺幣壹仟伍佰元，如
易服勞役，以新臺幣壹仟元折算壹日。
其他上訴駁回。
    事  實
一、丙○○前於民國90年11月29日因搶奪及竊盜等案件，經臺灣
    臺北地方法院以90年度訴字第546號判處有期徒刑2年6月及1
    年，應執行有期徒刑3年2月，於91年2月8日經本院以91年度
    上訴字第4號駁回竊盜部分上訴，搶奪部分則經撤回上訴而
    確定，嗣於93年1月20日縮刑假釋付保護管束，同年5月10日
    假釋期滿執行完畢。又於93年7月12日因竊盜案件，經臺灣
    臺北地方法院以93年度易字第738號判處有期徒刑5月，同年
    8月6日確定；於93年10月20日因偽造文書案件，經臺灣臺北
    地方法院以93年度訴字第1262號判處有期徒刑4月，同年11
    月22日確定；於94年6月7日因違反洗錢防制法等案件，經臺
    灣臺北地方法院以93年度訴字第1724號判處有期徒刑6月，
    同年7月19日撤回上訴確定，上開3案嗣經臺灣臺北地方法院
    以95年度聲字第1097號裁定應執行刑有期徒刑1年2月確定，
    於95年7月18日縮刑期滿執行完畢。復於95年11月30日因竊
    盜案件，經臺灣臺北地方法院以95年度簡字第3779號判處有
    期徒刑6月，於96年1月2日確定；於95年11月14日因竊盜案
    件，經臺灣臺北地方法院以95年度易字第2320號判處拘役59
    日，同年12月13日確定，2案嗣經減刑為有期徒刑3月及拘役
    29日確定，於96年8月13日縮刑期滿執行完畢。詎丙○○仍
    不知悔改，復自96年10月30日凌晨1時30分許起，意圖為自
    己不法之所有，沿臺北市○○區○○街尋找行竊目標，趁無
    人注意之際，以撿拾石塊擊破路邊停放營業小客車車窗之方
    式，竊取車內財物，其犯罪事實如下：
（一）於96年10月30日凌晨1時30分許，行經臺北市○○區○○
      街萬安街44巷7號前，見乙○○所有之車號7D-078號營業
      小客車停放路邊，遂撿拾路旁石塊，砸毀該自用小客車右
      後車窗玻璃（毀損部分未據告訴），開啟車門入內搜尋財
      物，惟未發覺財物而未遂。
（二）繼步行至萬安街22巷13弄（原判決誤書為3弄）巷口，見
      甲○○所有之車號771- CZ號營業小客車停放路邊，遂以
      同一方法，砸毀該營業小客車左後車窗玻璃（毀損部分未
      據告訴），入內竊取置物盒內面額新臺幣（下同）100元
      之油券8張及硬幣共950元（50元硬幣7枚、10元硬幣53枚
      及5元硬幣14枚）得手。
（三）再步行至萬安街16巷8號前，見丁○○所有之車號429-CF
      營業小客車停放路邊，復以同一方式，砸毀該營業小客車
      右後車窗玻璃，即躲入路旁樹叢等待入車內行竊機會，旋
      於同日凌晨2時45分許，為警當場查獲。
二、案經被害人乙○○、甲○○及丁○○訴由臺北市政府警察局
    文山第一分局移送臺灣臺北地方法院檢察署檢察官偵查起訴
    。
    理  由
壹、關於證據能力之認定：
    按被告以外之人於審判外之陳述，雖不符刑事訴訟法第159
    條之1至之4之規定，而經當事人於審判程序同意作為證據，
    法院審酌該言詞陳述或書面陳述作成時之情況，認為適當者
    ，亦得為證據。當事人、代理人或辯護人於法院調查證據時
    ，知有第159條第1項不得為證據之情形，而未於言詞辯論終
    結前聲明異議者，視為有前項之同意。刑事訴訟法第159條
    之5定有明文。其立法意旨在於傳聞證據未經當事人之反對
    詰問予以核實，原則上先予排除，惟若當事人已放棄反對詰
    問權，於審判程序中表明同意該等傳聞證據可作為證據；或
    於言詞辯論終結前未聲明異議，基於尊重當事人對傳聞證據
    之處分權，及證據資料愈豐富，愈有助於真實發見之理念，
    且強化言詞辯論主義，使訴訟程序得以順暢進行，上開傳聞
    證據亦均具有證據能力。本件被害人丁○○、乙○○、甲○○等人於警詢中之陳述及證人員警王永建於偵查中之指述（
    第22679號偵查卷第11頁、第13頁、第15頁、第85頁），均
    係被告以外之人於審判外之言詞陳述，檢察官及被告丙○○
    於原審及本院審理時，經提示並告以要旨，知有刑事訴訟法
    第159條第1項不得為證據之情形，但均表示不爭執證據能力
    ，復未於言詞辯論終結前聲明異議，本院審酌上開證據並非
    公務員違法取得，亦無證據力明顯過低之情形，復經本院於
    審判期日就上開證據進行調查、辯論，依法有證據能力。
貳、實體方面：
一、前揭事實，業據被告於原審及本院審理時，坦承不諱，核與
    被害人乙○○、甲○○、丁○○及證人員警王永建等分別於
    警詢、偵查中指訴之情節相符，並有被害人甲○○簽具之贓
    物認領保管單1紙、車號7D-078號、771-CZ號、及429-CF號
    營業小客車照片各2張、行車執照影本各1紙及行竊地點路口
    監視錄影翻拍照片2張附卷可稽，足徵被告自白與事實相符
    ，本件事證明確，被告犯行堪以認定，應依法論科。
二、按刑法第321條第1項第3款攜帶兇器竊盜罪，所稱之兇器，
    乃依一般社會觀念足以對人之生命、身體、安全構成威脅，
    而具有危險性之「器械」而言。磚塊、石頭乃自然界之物質
    ，尚難謂為通常之「器械」，從而持磚塊、石頭砸毀他人車
    窗竊盜部分，尚難論以攜帶兇器竊盜罪（最高法院92年度臺
    非字第38號判決參照）。被告就事實欄一、（一）之行為，
    核係犯刑法第320條第2項、第1項之竊盜未遂罪；就事實欄
    一、（二）之行為，核係犯同法條第320條第1項之竊盜既遂
    罪；就事實欄一、（三）之行為，核係犯同法第354條之毀
    損罪。其於事實欄一、（一）所示時地，已著手實行竊盜構
    成要件之行為，惟未取得財物，為未遂犯，依刑法第25條第
    2項規定減輕其刑。而被告所犯上述竊盜未遂、竊盜既遂及
    毀損3罪，犯意各別，行為互殊，應分論併罰。查被告前於9
    0年11月29日因搶奪及竊盜等案件，經臺灣臺北地方法院以
    90年度訴字第546號判處有期徒刑2年6月及1年，應執行有期
    徒刑3年2月，於91年2月8日經本院以91年度上訴字第4號駁
    回竊盜部分上訴，搶奪部分則經撤回上訴而確定，嗣於93年
    1月20日縮刑假釋付保護管束，同年5月10日假釋期滿執行完
    畢。又於93年7月12日因竊盜案件，經臺灣臺北地方法院以9
    3年度易字第738號判處有期徒刑5月，同年8月6日確定；於9
    3年10月20日因偽造文書案件，經臺灣臺北地方法院以93年
    度訴字第1262號判處有期徒刑4月，同年11月22日確定；於9
    4年6月7日因違反洗錢防制法等案件，經臺灣臺北地方法院
    以93年度訴字第1724號判處有期徒刑6月，同年7月19日撤回
    上訴確定，上開3案嗣經臺灣臺北地方法院以95年度聲字第1
    097號裁定應執行刑有期徒刑1年2月確定，於95年7月18日縮
    刑期滿執行完畢。復於95年11月30日因竊盜案件，經臺灣臺
    北地方法院以95年度簡字第3779號判處有期徒刑6月，於96
    年1月2日確定；於95年11月14日因竊盜案件，經臺灣臺北地
    方法院以95年度易字第2320號判處拘役59日，同年12月13日
    確定，2案嗣經減刑為有期徒刑3月及拘役29日確定，於96年
    8月13日縮刑期滿執行完畢，有本院被告前案紀錄表可按，
    其於有期徒刑執行完畢後5年內故意再犯有期徒刑之罪，為
    累犯，所犯3罪均應依刑法第47條第1項規定，加重其刑。再
    被告就事實欄一、（一）部分，有上述加重及減輕事由，依
    刑法第71條第1項規定，先加後減之。
三、按告訴人之告訴，祇須指明所告訴之犯罪事實及表示希望訴
    追之意思，即為已足，毌庸指明犯人，苟已指明犯罪事實，
    訴請究辦，縱令犯人全未指明或誤指他人，其告訴仍屬有效
    。又告訴人祇須表示訴究之意思為已足，不以明示其所告訴
    者為何項罪名或言明「告訴」為必要，且依其所陳述之事實
    ，客觀上已可認其有訴追之意思，仍屬合法之告訴（最高法
    院24年上字第2193號判例、90年度臺上字第7205 號判決參
    照）。本件事實欄一、（三）所示之事實，被害人丁○○於
    警詢時經員警詢問：「是否要對嫌犯丙○○提出告訴？」被
    害人表示：「我要對丙○○提出竊盜告訴及民事賠償」等語
    （第22679號偵查卷第12頁）。此部分被告既尚未著手實行
    竊盜行為，自無對竊盜提出告訴之可能；關於毀損部分，被
    害人警詢中雖係表示要提出民事賠償，然其係針對員警詢問
    是否要對被告提出告訴所為之回答，依其所陳述車窗被砸毀
    之事實，客觀上應可推認其有訴追之意思。再經本院審理時
    詢問被害人丁○○，亦明確表示警詢當時之真意是要告毀損
    等語（本院97年4月9日審判筆錄第3頁），是其於警詢中縱
    未言明「告訴」2字，揆諸上述判例及判決見解，仍應認被
    害人就毀損部分有訴追之意思。原審以被害人丁○○警詢時
    未提出毀損告訴，依刑事訴訟法第303條第3款判決諭知不受
    理，自有未當。檢察官上訴意旨執此指摘原判決此部分不當
    ，為有理由，本院應予撤銷改判。
四、至於檢察官上訴意旨認被告有多次竊盜前科，原判決就本案
    竊盜部分既宣告應執行有期徒刑1年4月，但未諭知強制工作
    ，尚非允當等語。惟按保安處分係針對受處分人將來之危險
    性所為之處置，以達教化、治療之目的，為刑罰之補充制度
    ，保安處分中之強制工作，旨在對嚴重職業性犯罪及欠缺正
    確工作觀念或無正常工作因而犯罪者，強制其從事勞動，學
    習一技之長及正確之謀生觀念，使其日後重返社會，能適應
    社會生活。然保安處分之措施亦含社會隔離、拘束身體自由
    之性質，其限制人民之權利，實與刑罰同，自應受比例原則
    之規範，使保安處分之宣告，與行為人所為行為之嚴重性、
    行為人所表現之危險性，及對行為人未來行為之期待性相當
    （最高法院91年度臺上字第4625號判決參照）。是以行為人
    有無依竊盜犯贓物犯保安處分條例第3條第1項規定，令入勞
    動場所強制工作之必要，應審酌其行為之常習性、嚴重性、
    危險性及對未來行為之期待性，依比例原則決定之。查本件
    被告雖有事實欄所載之前科紀錄，然本件被告犯罪行為，尚
    非屬於重大危害社會治安事件，所竊取之財物價值非鉅，於
    犯罪後亦坦承犯行，並賠償被害人之損失，原審衡酌被告犯
    行輕重，對其未來行為之期待性，依比例原則，認執行有期
    徒刑1年4月，已足認與其犯罪行為之處罰相當，而無另宣告
    強制工作之必要，原判決未令入勞動場所強制工作，尚難認
    有何違法或不當之處。檢察官以原判決未諭知被告強制工作
    ，指摘原判決不當，提起上訴，此部分之上訴為無理由，應
    予駁回。
五、本院審酌被告前有搶奪、竊盜及偽造文書等前科，素行不佳
    ，其不思以正途取財，竟再度著手行竊，並毀損被害人之車
    窗玻璃，其犯罪之動機、目的、手段、所生損害及犯後坦承
    犯行，並已賠償被害人丁○○損失等一切情狀，就毀損部分
    ，量處罰金新臺幣1千5百元，如易服勞役，以新臺幣1千元
    折算1日，以示懲儆。
據上論斷，應依刑事訴訟法第368條、第369條第1項前段、第364
條、第299條第1項前段，刑法第354條、第47條第1項、第42條第
3項，刑法施行法第1條之1第1項、第2項前段，判決如主文。
本案經檢察官羅建勛到庭執行職務。
中    華    民    國    97    年    4     月    23    日
            刑事第十三庭  審判長法  官  曾德水
                                法  官  林婷立
                                法  官  談  虎
以上正本證明與原本無異。
不得上訴。
                                書記官  黃家麟
中    華    民    國    97    年    4     月    23    日
附錄：本案論罪科刑法條全文
刑法第320條
意圖為自己或第三人不法之所有，而竊取他人之動產者，為竊盜
罪，處5年以下有期徒刑、拘役或5百元以下罰金。
意圖為自己或第三人不法之利益，而竊佔他人之不動產者，依前
項之規定處斷。
前2項之未遂犯罰之。
刑法第354條
毀棄、損壞前二條以外之他人之物或致令不堪用，足以生損害於
公眾或他人者，處2年以下有期徒刑、拘役或5百元以下罰金。


司法院資訊處製作；財團法人民間司法改革基金會備份。
